【裁判字號】    95,裁,2479
【裁判日期】    951109
【裁判案由】    營利事業所得稅
【裁判全文】
最  高  行  政  法  院  裁  定
                                     95年度裁字第02479號
上  訴  人  匯賓實業股份有限公司
代  表  人  甲○○
被 上訴 人  財政部臺灣省北區國稅局
代  表  人  乙○○
上列當事人間因營利事業所得稅事件，上訴人對於中華民國94年
6月9日臺北高等行政法院93年度訴字第1024號判決，提起上訴，
本院裁定如下：
    主  文
上訴駁回。
上訴審訴訟費用由上訴人負擔。
    理  由
一、按對於高等行政法院判決之上訴，非以其違背法令為理由，
    不得為之，行政訴訟法第242條定有明文。同法第243條第1
    項規定，判決不適用法規或適用不當者，為違背法令；而判
    決有第243條第2項所列各款情形之一者，其判決當然違背法
    令。又提起上訴，應以上訴狀表明上訴理由並應添具關於上
    訴理由之必要證據，復為同法第244條第1項第4款及第2項所
    明定。準此，當事人提起上訴，如以原審判決有行政訴訟法
    第243條第1項不適用法規或適用不當為理由時，其上訴狀應
    有具體之指摘，並揭示該法規之條項或其內容；如以原審判
    決有第243條第2項所列各款情形之當然違背法令為理由時，
    其上訴狀應揭示合於該款之事實。如上訴狀未依此項方法表
    明，或其所表明者，顯與上開法條規定之情形不相合時，即
    難認為已對原審判決之違背法令有具體之指摘，其上訴自難
    認為合法。
二、按對上訴人83年度營利事業所得稅額之認定及漏稅罰之裁處
    ，被上訴人就其業內收入部分，係以其帳證無法查核，成本
    費用難以確定為由，採取同業利潤標準予以推計，再對業外
    損益進行調查，並查明上訴人漏稅事實，作成處分，其最後
    查核結果如下所載：
  (一)營業淨利部分：
    1.將其中之汽車專用零件收入新臺幣(下同)18,594,147元部
      分，按行業代號：3232－12（汽車專用零件業，淨利率16
      %）予以推計，核定營業淨利為2,975,063元。
    2.其中之其他金屬製品製造收入34,718,624元部分，按行業
      代號：2899－99（其他金屬製品製造業，淨利率8%）予以
      推計，核定營業淨利為2,777,489元。
  (二)非營業收入部分：
    將上訴人漏報之海關退稅收入126,016元計入非營業收入項
    下之「其他收入」中。
  (三)利息支出部分：
    剔除上訴人申報之119,433元計利息支出。
  (四)裁罰部分：
    就上開漏報之非營業收入126,016元而逃漏之稅額31,540元
    處以0.5倍之罰鍰15,700元（計至百元為止）。
三、上訴人則基於下述理由對上開核定處分提起行政爭訟，且一
    併爭執行政救濟利息之計算。
  (一)營業淨利部分：
    上訴人認為其全部營業活動均是「其他金屬製品製造」，所
    以全部營業收入均應按行業代號：2899－99，淨利率8%予以
    推計。
  (二)非營業收入部分：
    上訴人認為其取自海關退稅之126,016元，應依會計原則，
    應計入「營業成本」之減項，而非「非營業收入」項下之「
    其他收入」科目中。而因為「營業成本」採推計方式，所以
    此筆金額在計算稅基時不應計入在內。
  (三)利息支出部分：
    此部分119,433元之利息支出，其借貸本金均屬供營業使用
    者，故與營業活動有關，不應剔除。
  (四)裁罰部分：
    既然上開海關退稅款126,016元非屬「非營業收入」，且不
    應計入稅基內，即無逃漏稅捐違章可言，不應處罰。
四、原判決則基於下述理由，維持被上訴人之核定處分，而駁回
    上訴人之訴。但未對行政救濟利息部分表示法律見解，並作
    成判斷結論。
  (一)營業淨利部分：
    以上訴人未能舉證證明其營業活動之類別，故認定被上訴人
    對上訴人營業活動之行業類別涵攝並無錯誤。
  (二)非營業收入部分：
    認為上訴人既然未在營業成本項下申報此項海關退稅款，所
    以認上訴人主張不可採信。
  (三)利息支出部分：
    以上訴人無法證明此等利息支出所對應之借貸本金係供營業
    使用為由，而認不能證明與營業活動有關，故應剔除。
  (四)裁罰部分：
    上開海關退稅款126,016元既屬「非營業收入」，應計入稅
    基內，上訴人漏未申報，即應予以處罰。
五、而上訴人提起上訴，其請求廢棄之範圍雖係原判決之全部，
    但上訴理由之記載僅針對「營業淨利」之計算部分，而引用
    司法院釋字第218號解釋意旨，強調推計課稅時，應力求客
    觀、合理，使與納稅義務人之實際所得相符，以維租稅公平
    。並主張在本案中，原審法院未依職權調查課稅事實及證據
    ，且採證上違反經驗法則，故其對上開行業類別之涵攝，並
    不客觀、合理，故其推計結果與上訴人實際所得並不相當。
    復謂(1)課稅應符合租稅法定原則；(2)行政機關負有引導、提
    示及協助人民正確認識適用法律之義務；(3)行政作為非有正
    當合理之理由不得為差別待遇，並應以誠實信用之方法為之
    ，以保護人民正當合理之信賴云云。
六、本院按：
  (一)上訴人在原審行政訴訟程序中所爭議之行政救濟利息部分，
    應非屬原核定處分規制性效力之所及，如有爭議應提起訴願
    及行政訴訟以為救濟。而上訴人在原審中對此爭議直接提起
    行政訴訟，原審法院本應依未經訴願程序為由，裁定予以駁
    回，但其未予處理，屬漏未裁判事項，故不在本院審理範圍
    內，爰在此先予敘明。
  (二)又上訴人雖對原判決之全部提起上訴，但未對上開「非營業
    收入」、「利息支出」與「裁罰」三部分表明上訴理由，則
    針對原判決上開三項爭點之判斷結論，上訴人之上訴顯然違
    反行政訴訟法第244條第1項第4款及第2項之規定，其此部分
    之上訴不合法，應予駁回。
  (三)至於原判決有關「營業淨利推計」之判斷結論，上訴人表面
    上看來雖有提出上訴理由，但深入探究結果，其主張之上訴
    理由，過於空泛，而沒有對爭議重點（即法院對上訴人營業
    活動進行在行業類別之歸類「涵攝」活動時，有無犯下錯誤
    ），提出「針鋒相對」式之具體指摘（例如在事實認定層次
    上，對上訴人營業活動之認知違反何種經驗法則﹖該經驗法
    則之具體內容為何﹖或在法律適用層次上，涵攝之前，對行
    業類別之文義詮釋有無錯誤，如果有錯誤，正確的詮釋應如
    何﹖等等），只有各項法理之抽象陳述，實質上並不符合行
    政訴訟法第244條第1項第4款對「上訴理由」記載所要求之
    水準，是難認上訴人對「營業淨利推計爭議」在上訴狀中所
    表明者，與行政訴訟法第244條規定之情形相當，揆之首揭
    規定，本件上訴為不合法，應予駁回。
四、依行政訴訟法第249條第1項前段、第104條、民事訴訟法第
    95條、第78條，裁定如主文。
中    華    民    國    95    年    11    月    9     日
                  第五庭審判長法  官  鄭  淑  貞
                              法  官  鄭  百  修
                              法  官  吳  明  鴻
                              法  官  鄭  小  康
                              法  官  帥  嘉  寶
以  上  正  本  證  明  與  原  本  無  異
中    華    民    國    95    年    11    月    9     日
                              書記官  阮  桂  芬


司法院資訊處製作；財團法人民間司法改革基金會備份。
